【裁判字號】    97,上易,86
【裁判日期】    970723
【裁判案由】    侵權行為損害賠償
【裁判全文】
臺灣高等法院高雄分院民事判決          97年度上易字第86號
上  訴  人  乙○○
被  上訴人  甲○○
上列當事人間請求侵權行為損害賠償事件，上訴人對於中華民國
97年2 月29日台灣高雄地方法院96年度訴字第2032號所為第一審
判決，提起上訴，本院於民國97年7 月9 日言詞辯論終結，判決
如下：
    主  文
原判決關於駁回上訴人後開第二項之訴部分廢棄。
上開廢棄部分，被上訴人應給付上訴人新台幣貳拾貳萬伍仟佰
貳拾元，及自民國九十六年六月十一日起，至清償日止，按週年
利率百分之五計算之利息。
其餘上訴駁回。
第二審訴訟費用由被上訴人負擔五分之一，餘由上訴人負擔。
    事實及理由
一、上訴人起訴主張：被上訴人甲○○受僱於被上訴人丙○○（
    另結），於民國95年2 月22日上午8 時37分許，駕駛車牌號
    碼VG-7956 號自用小貨車搭載訴外人何建華及上訴人，沿高
    雄縣橋頭鄉○○○路內側車道由北往南方向行駛，行經台一
    線省道南下363.2 公里處時，適訴外人陳燕瓊駕駛車牌號碼
    WN-0896 號自用小貨車，同向行駛於被上訴人甲○○所駕自
    用小貨車右前方之外側車道，詎被上訴人甲○○竟疏未注意
    ，自內側車道欲超越行駛於外側車道之陳燕瓊所駕自用小貨
    車時，驟然向右側偏移，致陳燕瓊閃避不及，遭被上訴人甲
    ○○所駕自用小貨車右側車頭碰撞所駕自用小貨車左側車頭
    後，陳燕瓊所駕駛之自用小貨車因而失控向右衝撞路邊護欄
    ，被上訴人甲○○所駕駛之自用小貨車則向前滑行衝入路旁
    水溝中，致上訴人因而受有左側橫隔破裂、橫結腸斷裂、左
    腎靜脈破裂、左側肺挫傷、右大腿撕裂傷、胸骨骨折等傷害
    （下稱系爭車禍），上訴人因上開傷害另受有精神痛苦之非
    財產上之損害。爰依民法第184 條、第195 條之規定，請求
    被上訴人甲○○給付1,000,000 萬元之精神慰撫金；又被上
    訴人丙○○係被上訴人甲○○之僱用人，爰依民法第188 條
    之規定，請求被上訴人甲○○與丙○○負連帶賠償責任。並
    聲明：(一)被上訴人應與丙○○連帶給付上訴人1,000,000 元
    ；(二)願供擔保請准予宣告假執行。
二、被上訴人則以：事發當天原本應由上訴人開車，但因上訴人
    表示前晚喝酒很累無法開車而要求伊駕駛，上訴人就系爭車
    禍所受之損害，與有過失，再者雇主丙○○已與上訴人和解
    ，伊毋庸負責等語為辯。並聲明(一)上訴人之訴駁回；(二)如受
    不利判決願供擔保免為假執行。
三、原審判決上訴人之訴及假執行之聲請均駁回。訴訟費用由上
    訴人負擔。上訴人不服，於本院聲明：(一)原判決廢棄。(二)被
    上訴人應與丙○○連帶給付上訴人新台幣壹佰萬元(三)訴訟費
    用由被上訴人負擔。
    被上訴人答辯聲明：(一)上訴駁回。(二)第二審訴訟費用由上訴
    人負擔。
四、兩造不爭執之事實：
  (一)被上訴人甲○○95年2 月22日上午8 時37分許，駕駛車牌號
    碼VG-7956 號自用小貨車搭載訴外人何建華及上訴人，沿高
    雄縣橋頭鄉○○○路內側車道由北往南方向行駛，行經台一
    線省道南下363.2 公里處時，適訴外人陳燕瓊駕駛車牌號碼
    WN-0896 號自用小貨車，同向行駛於被上訴人甲○○所駕自
    用小貨車右前方之外側車道，詎被上訴人甲○○竟疏未注意
    ，自內側車道欲超越行駛於外側車道之陳燕瓊所駕自用小貨
    車時，驟然向右側偏移，致陳燕瓊閃避不及，遭被上訴人甲
    ○○所駕自用小貨車右側車頭碰撞所駕自用小貨車左側車頭
    後，陳燕瓊所駕駛之自用小貨車因而失控向右衝撞路邊護欄
    ，被上訴人甲○○所駕駛之自用小貨車則向前滑行衝入路旁
    水溝中，上訴人因而受有左側橫隔破裂、橫結腸斷裂、左腎
    靜脈破裂、左側肺挫傷、右大腿撕裂傷、胸骨骨折等傷害。
    被上訴人甲○○因此被訴過失傷害犯行，並經原審法院及本
    院刑事庭判處有期徒刑1 年2 月，減為有期徒刑7 月確定，
    有原審法院96年度交易字第309 號刑事判決、影印卷及本院
    96年度交上易字第93號刑事判決附卷可稽。
  (二)上訴人與被上訴人甲○○均受僱於丙○○。
  (三)上訴人與丙○○於原審法院96年度移調字第32號損害賠償事
    件中成立之調解內容為：「相對人丙○○願於民國96年4 月
    30日給付聲請人乙○○新台幣4萬5000元。聲請人其餘請求
    拋棄。訴訟費用各自負擔」。
五、本件之爭點為：上訴人與丙○○於原審法院96年度移調字第
    32號損害賠償事件中調解之效力為何？上訴人是否仍可向被
    上訴人甲○○請求精神慰撫金？
六、本院茲就兩造爭點論述如下：
  (一)上訴人主張：伊雖曾以系爭車禍所受之傷害向丙○○請求損
    害賠償，經原審法院以96年度勞訴字第12號及96年度移調字
    第32號審理後，與丙○○達成和解，然其於前案係以丙○○
    僱用未依規定為伊投保勞工保險，致伊於系爭車禍受傷後無
    法請求勞工保險給付等原因事實請求損害賠償，本件係依侵
    權行為及僱用人責任請求甲○○及丙○○連帶負損害賠償責
    任云云。然被上訴人否認之，並以前揭情詞為辯。
  (二)經查：
    1.上訴人於原審法院96年度勞訴字第12號損害賠償事件起訴
      請求損害賠償之起訴狀第7 頁第1 至6 行雖載明：因被告
      丙○○未依規定為原告投保勞工保險，致原告受有損害而
      請求損害賠償（勞訴卷第10頁）。然依該起訴狀所載，上
      訴人請求之「工作能力減損」、「所失利益」、「資遣費
      」、「精神慰撫金」之原因事實，亦包括上訴人因系爭車
      禍所受損害之損害賠償，而不僅限於丙○○未依規定為上
      訴人投保致上訴人無法取得勞保給付之損害，其中於精神
      慰撫金項下並記載「原告受傷後，除需忍受身體所遭受的
      痛苦外，當日所受驚嚇亦久未平復，復因增加家人之負擔
      而憂心，被告事後又無道歉賠償之意，更令原告心寒，依
      民法第195 條之規定，請求30萬元之精神上損害賠償」等
      語，是以上訴人於原審法院96年度勞訴字第12號損害賠償
      事件起訴請求之「精神慰撫金」係因系爭車禍所生之損害
      賠償，應可認定。嗣後上訴人與丙○○間上開96年度勞訴
      字第12號損害賠償事件經移付調解（原審96年移調字第32
      號）調解成立，調解條款為：「相對人丙○○願於民國96
      年4 月30日給付聲請人乙○○新台幣肆萬伍仟元。聲請人
      其餘請求拋棄。訴訟費用各自負擔」，此為兩造所不爭執
      ，並有調解筆錄在卷可稽（一審卷第32頁），亦經原審依
      職權調閱上開卷宗查明屬實，是上訴人就系爭車禍所生之
      非財產上損害得請求之精神慰撫金，已與丙○○調解成立
      ，上訴人並拋棄對丙○○之其餘請求。上訴人雖主張伊與
      丙○○僅就薪資部分及職災補助成立調解，並未就精神慰
      撫金部分成立調解云云，惟查，此為丙○○所否認，丙○
      ○並辯稱，如果是這樣，伊不會答應此調解條件等語，且
      依該事件全卷所載，亦無上訴人保留有關精神慰撫金之請
      求之記載，是上訴人此部分主張，並不足採。
    2.按因連帶債務人中之一人為清償、代物清償、提存、抵銷
      或混同而債務消滅者，他債務人亦同免其責任。債權人向
      連帶債務人中之一人免除債務，而無消滅全部債務之意思
      表示者，除該債務人應分擔之部分外，他債務人仍不免其
      責任。固為民法第274 條、第276 條第1 項所明定規定。
      惟倘債權人向連帶債務人中之一人免除債務，而無消滅全
      部債務之意思表示，且該債務人並無應分擔部分，則他債
      務人仍不免其責任，此觀民法第276 條第1 項係規定「無
      消滅全部債務之意思表示者，僅就該債務人應分擔之部分
      ，他債務人始可同免責任」即明（最高法院86年度台上字
      第3529號判決參照）。
      復按民法第188 條規定僱用人之責任，其立法精神重於保
      護經濟上之弱者，增加被害人或得依法請求賠償之第三人
      之求償機會，此觀同條第1 項但書設有舉證責任轉換，及
      第2 項衡平責任之規定自明；又依第3 項規定，僱用人賠
      償損害時，對於侵權行為之受僱人有求償權，亦可知僱用
      人與受僱人間並無應分擔部分可言。上訴人固與被上訴人
      之僱主丙○○於96年4 月12日達成調解，由丙○○賠償上
      訴人4 萬5000元，並拋棄其他請求（見原審卷第32頁）。
      惟該調解筆錄之當事人僅有上訴人及丙○○二人而已，並
      無一字提及被上訴人，則該筆錄所載「拋棄其他請求」，
      應只係上訴人拋棄對丙○○之其他請求，而不及於對第三
      人之請求權，故自難謂上訴人有消滅全部債務之意思表示
      。因此，因丙○○為被上訴人之僱用人，與受僱人即被上
      訴人間並無應分擔部分可言（被上訴人須負最終的全部賠
      償責任），則依上開說明，被上訴人自不能因丙○○免除
      債務而同時免除債務。
    3.茲審酌上訴人為高職畢業，原亦受僱於丙○○為電焊工，
      每月薪資約二萬餘元，一輛機車外無其他財產，被上訴人
      高中肄業，原亦受僱於丙○○，現無業，名下無財產，丙
      ○○為高職畢業，名下有一部貨車開設鐵工廠，月薪約四
      、五萬元，並審酌上訴人所受之傷為左側橫膈破裂、橫結
      腸斷裂、左腎靜脈破裂、左側肺挫傷、右大腿撕裂傷、胸
      骨骨折等，傷勢非輕，有高雄榮民總醫院診斷證明書在卷
      可稽（見一審卷第24頁）及被上訴人係因過失而造成上訴
      人之損害等情，認上訴人得請求被上訴人與丙○○連帶賠
      償其精神慰撫金以25萬元為適當。又上訴人前曾對丙○○
      訴請給付資遣費、薪資損失及精神慰撫金（30萬元）等合
      計54萬5700元，嗣經調解成立由丙○○給上訴人4 萬50
      00元，依比例給付，丙○○所給付者中，屬於精神慰撫金
      者為2 萬4680元（45000 ×30000/547000=24680）扣除此
      金額後，上訴人得向被上訴人請求者為22萬5320元。
七、綜上所述, 上訴人依侵權行為法律關係請求被上訴人給付22
    萬5320元，及自起訴狀繕本送達之翌日（96年6 月11日）起
    ，至清償日止之法定遲延利息，自屬正當，應予准許，原審
    就此部分為上訴人敗訴之判決，自有未當，上訴意旨求予就
    此部分廢棄改判，為有理由，自應由本院將原判決此部分廢
    棄改判，准上訴人此部分請求，至上訴人超過部分之請求，
    原審連同假執行之聲請，予以駁回，並無不當，此部分上訴
    為無理由，應予駁回。
八、被上訴人丙○○部分已另結。
九、據上論結，本件上訴為一部有理由、一部無理由，依民事訴
    訟法第449 條第1 項、第450條、第79條，判決如主文。
中    華    民    國    97    年    7     月    23    日
                              民事第四庭
                                  審判長法官   蔡文貴
                                  法      官   陳真真
                                  法      官   黃科瑜
以上正本證明與原本無異。
本判決不得上訴。
中    華    民    國    97    年    7     月    24    日
                                  書  記  官   邱麗莉
                                                   w


司法院資訊處製作；財團法人民間司法改革基金會備份。
